【裁判字號】    97,消債更,25
【裁判日期】    970819
【裁判案由】    聲請更生程序
【裁判全文】
臺灣高雄地方法院民事裁定            97年度消債更字第25號
聲  請  人
即債務人    甲○○
                    國民
上列聲請人聲請更生程序事件，本院裁定如下：
    主      文
聲請人甲○○自民國九十七年八月十九日下午五時起開始更生程
序。
命司法事務官進行本件更生程序。
    理      由
一、聲請意旨略以：聲請人甲○○因消費借貸、自用住宅借款、
    信用卡或現金卡契約，負有如附表所示債務，其中無擔保或
    無優先權之債務總額未逾新台幣（下同）1,200 萬元。因有
    不能清償債務情事，前於民國95年間，已提出債權人清冊，
    依中華民國銀行公會會員辦理消費金融案件無擔保債務協商
    機制，以書面向最大債權金融機構華泰銀行請求共同協商債
    務清償方案。雖經協商成立，聲請人應按月給付38,681元，
    然聲請人於協商成立當時，每月薪資僅45,000元，除清償上
    開協商金額外，尚需支付個人基本生活開銷，且需負擔重殘
    兄長子女之扶養費用，又因聲請人父母均有慢性疾病，另需
    支出醫藥費用，收入入不敷出。聲請人不得已乃自96年11月
    間起未依原協商條件償還，係因不可歸責於己之事由致無法
    履行協議，且聲請人所負債務甚多，已有不能清償債務情事
    ，爰依法聲請准予裁定更生等語。
二、按債務人不能清償債務或有不能清償之虞者，得依本條例所
    定更生程序，清理其債務；債務人無擔保或無優先權之債務
    總額未逾1,200 萬元者，於法院裁定開始清算程序或宣告破
    產前，得向法院聲請更生；債務人對於金融機構因消費借貸
    、自用住宅借款、信用卡或現金卡契約而負債務，在聲請更
    生或清算前，應提出債權人清冊，以書面向最大債權金融機
    構請求協商債務清償方案，並表明共同協商之意旨；債務人
    與金融機構協商成立者，不得聲請更生或清算；但因不可歸
    責於己之事由，致履行顯有重大困難者，不在此限；本條例
    施行前，債務人依金融主管機關協調成立之中華民國銀行公
    會會員，辦理消費金融案件無擔保債務協商機制與金融機構
    成立之協商，準用前項之規定；法院開始更生程序之裁定，
    應載明其年、月、日、時，並即時發生效力；法院裁定開始
    更生或清算程序後，得命司法事務官進行更生或清算程序，
    必要時得選任律師、會計師或其他適當之自然人或法人一人
    為監督人或管理人，消費者債務清理條例第3 條、第42條第
    1 項、第151 條第1 項、第5 項、第6 項、第45條第1 項、
    第16條第1 項分別定有明文。
三、經查：
（一）聲請人主張其負有如附表所示債務，於本件更生聲請前，
      已於95年間依金融主管機關協調成立之中華民國銀行公會
      會員辦理消費金融案件無擔保債務協商機制，與華泰銀行
      成立協商，約定自95年5 月起，分120 期，每月10日以38
      ,681 元 依各債權銀行債權金額比例清償各項債務，至全
      部清償為止；聲請人業已依約繳納，迨至96年11月間毀諾
      無力繳付等情，有協議書、無擔保債務還款計畫、華泰商
      業銀行大同分行本金及利息明細資料列印、財團法人金融
      聯合徵信中心當事人綜合信用報告在卷可稽（詳本院卷第
      47-1頁至第49頁）。足見聲請人係因消費借貸、自用住宅
      借款、信用卡或現金卡契約而對金融機構負有如附表所示
      債務，且無擔保或無優先權之債務總額未逾1,200 萬元。
      又其於95年間與華泰銀行達成還款協議，均依約繳款，迨
      於96年11月間毀諾之事實，亦堪認定。
（二）聲請人主張其月薪45,000元乙情，雖提出郵政存簿儲金簿
      為憑（詳本院卷第15頁至第25頁）。然依上開資料所示，
      聲請人每月支領之薪資應為46,925元，則本院認聲請人每
      月薪資應以46,925元計算。又聲請人主張其依原協商內容
      ，應按月償還38,681元，除個人基本生活費用外，尚需負
      擔重殘兄長子女之扶養費用，且因聲請人父母均有慢性疾
      病，另需支出醫藥費用，總計34,000元云云。然查，聲請
      人主張其每月須支付個人交通費、電話費、膳食費及醫藥
      費總計11,000元，雖提出診斷證明書、藥品包裝、台灣大
      哥大股份有限公司繳款書、電信費帳單、統一發票、高雄
      縣立鳳山醫院費用收據為憑（詳本院卷第9 頁、第59頁至
      第108 頁、第243 頁）。然聲請人就膳食部份，並未提供
      相關憑證以供本院參酌，且就其餘項目亦未提出全部單據
      為憑，自難認其主張為真。本院斟酌聲請人居住於高雄縣
      ，依臺灣省97年度最低生活費每人每月為9,829 元計算，
      聲請人上開生活支出應以9,829 元計算為當。另聲請人主
      張需支付姪子徐○文、徐○維（真實姓名年籍詳卷）補習
      費9,000 元，固據提出戶籍謄本、身心障礙手冊、育生托
      兒所收費收據在卷為憑（詳本院卷第7 、8 頁、第26頁）
      。然聲請人並非徐○文、徐○維之扶養義務人，且本件亦
      無證據證明徐○文、徐○維之補習費用係由聲請人支應。
      況消費者債務清理條例之立法目的，係為使不幸陷入經濟
      困境之人得以清理債務、重建生活，並在清理過程中能保
      有符合人性尊嚴之最低基本生活，而非維持債務人過去慣
      常之寬逸生活。聲請人既已毀諾，就其個人債務已無力負
      擔，應無優先清償他人債務之理。另聲請人主張因兄長重
      殘，其需獨立負擔父母扶養費用每月14,000元乙情，固據
      提出戶籍謄本、診斷證明書、身心障礙手冊、統一發票收
      據、藥品包裝為憑（詳本院卷第5 頁、第10、11頁、第24
      4 頁至第251 頁）。然聲請人既自承其係向第三人即其五
      姐徐月雲借用款項支付原協商金額，足見徐月雲應有扶養
      父母之能力，則聲請人應負擔父母扶養費用之比例應為1/
      2 ，則聲請人該部分費用支出應以7,000 元計算為宜。從
      而，聲請人每月需負擔之個人生活費用及父母扶養費用總
      計應為16,829元。則以聲請人每月薪資46,925元，扣除上
      開基本開銷後僅餘30,096元，確已不足以清償原協商金額
      甚明。則聲請人主張其係因不可歸責於己之事由，致履行
      上開協議顯有重大困難，堪予採信。
（三）聲請人負有如附表所示債務，債務總額3,548,046 元，已
      如前述。又其名下僅有薪資所得，別無恆產乙情，亦有聲
      請人之財政部台灣省南區國稅局94、95年度綜合所得稅各
      類所得資料清單、財產歸屬資料清單在卷可查（詳本院卷
      第12頁至第14頁）。而其每月薪資扣除上開基本開銷外已
      所剩無幾，則聲請人有不能清償如附表所示債務情事，應
      可認定。
四、綜上所述，本件聲請人為一般消費者，並未從事營業活動。
    其有無法清償如附表所示債務情事，又所負無擔保或無優先
    權之債務並未逾1,200 萬元。雖前於95年間曾與債權銀行達
    成協議，但因不可歸責於己之事由，致履行上開協議顯有重
    大困難，且未經法院裁定開始清算程序或宣告破產，又查無
    消費者債務清理條例第6 條第3 項、第8 條或第46條各款所
    定駁回更生聲請之事由存在，則聲請人聲請更生，應屬有據
    ，自應准許。
五、依消費債務清理法第45條第1項，裁定如主文。
中    華    民    國    97    年    8     月    19    日
                  民事第三庭法  官  謝梨敏
上為正本係照原本作成。
本件不得抗告。
本裁定已於民國97年8月19日下午5時公告。
中    華    民    國    97    年    8     月    19    日
                                書記官  林玉珊
附表：
┌──┬────────────┬────────┬───────┐
│編號│債權人                  │金額（新台幣）  │種    類      │
├──┼────────────┼────────┼───────┤
│1   │大眾商業銀行            │173,000元       │現金卡        │
├──┼────────────┼────────┼───────┤
│2   │中國信託商業銀行        │45,000元        │現金卡        │
├──┼────────────┼────────┼───────┤
│3   │萬泰商業銀行            │598,000元       │現金卡        │
├──┼────────────┼────────┼───────┤
│4   │華泰商業銀行            │752,000元       │信用貸款      │
├──┼────────────┼────────┼───────┤
│5   │土地銀行                │95,000元        │信用卡消費    │
├──┼────────────┼────────┼───────┤
│6   │美商美國運通銀行        │107,000元       │信用卡消費    │
├──┼────────────┼────────┼───────┤
│7   │台新國際商業銀行        │593,576元       │信用卡消費、現│
│    │                        │                │金卡          │
├──┼────────────┼────────┼───────┤
│8   │國泰世華銀行            │357,947元       │信用卡消費    │
├──┼────────────┼────────┼───────┤
│9   │聯邦商業銀行            │349,297元       │信用卡消費    │
├──┼────────────┼────────┼───────┤
│10  │匯豐銀行                │106,292元       │信用卡消費    │
├──┼────────────┼────────┼───────┤
│11  │永豐信用卡股份有限公司  │211,844元       │信用卡消費    │
├──┼────────────┼────────┼───────┤
│12  │台灣新光商業銀行        │159,090元       │信用卡消費    │
└──┴────────────┴────────┴───────┘


司法院資訊處製作；財團法人民間司法改革基金會備份。
